【裁判字號】    98,消債更,74
【裁判日期】    980826
【裁判案由】    更生事件
【裁判全文】
臺灣雲林地方法院民事裁定            98年度消債更字第74號
聲  請  人
即  債務人  甲○○
                        12號.
上列當事人因消費者債務清理事件聲請更生，本院裁定如下：
    主  文
本件聲請及保全處分之聲請均駁回。
聲請費用新臺幣壹仟元由聲請人負擔。
    理  由
一、按債務人與金融機構協商成立者，不得聲請更生或清算，但
    因不可歸責於己之事由，致履行顯有重大困難者，不在此限
    ；本條例施行前，債務人依金融主管機關協調成立之中華民
    國銀行公會會員辦理消費金融案件無擔保債務協商機制與金
    融機構成立之協商，準用前項之規定，消費者債務清理條例
    第151 條第5 項、第6 項分別定有明文。蓋債務清償方案既
    經債務人與債權人協商成立，渠等即應受該契約之拘束，且
    消債條例更生之規範目的，係在維持債務人基本生活之情況
    下，於債務人之能力範圍內盡力清償債務，非謂債務人得任
    意利用債務清理程序減輕債務，因此，為避免債務人針對已
    成立之協商方案任意毀諾，濫用更生或清算之債務清理程序
    ，須債務人於協商成立後因不可歸責於己之事由，致其無法
    履行原定清償方案，始例外得依消債條例聲請更生或清算。
    其次，聲請更生或清算不合程式或不備其他要件者，法院應
    以裁定駁回之，但其情形可以補正者，法院應定期間先命補
    正；又關於更生或清算之程序，除本條例別有規定外，準用
    民事訴訟法之規定復為同條例第8 條、第15條所明定。而當
    事人主張有利於己之事實者，就其事實有舉證之責任，為民
    事訴訟法第277 條前段所明文，是債務人於協商成立後，欲
    利用更生或清算程序清理其債務，自須就首揭法條但書規定
    事項，負舉證之責。
二、本件聲請意旨略以：聲請人因房屋貸款及消費借貸而對於金
    融機構負有債務，債務總金額為新臺幣（下同）3,625,420
    元，前已依消費者債務清理條例，以書面向最大債權金融機
    構中華商業銀行（現為香港商香港上海匯豐銀行股份有限公
    司，下稱匯豐銀行）請求共同協商債務清償方案並成立自民
    國（下同）95年6 月起、分80期、利率0 ％，每月繳款
    29,228 元 之協商方案，茲因聲請人除上開協商金額外，另
    需負擔房屋貸款，在家中僅聲請人有收入，需獨力扶養母親
    、配偶、子女並負擔妹妹學費的情況下，實無法負擔上開協
    商條件，是有不可歸責於己之事由致履行協商方案顯有困難
    ，爰聲請更生云云。
三、經查，聲請人雖稱除協商條件外，因另需負擔房屋貸款致履
    行協商條件有重大困難云云；惟查，聲請人前於94年10月19
    日以其所有斗南鎮○○段8 建號之建物及該建物所坐落同段
    115 地號之土地為彰化縣鹿港信用合作社設立最高限額
    1,320,000 元抵押權之事實，有卷附上開建物登記謄本及土
    地登記謄本為佐，而聲請人係於95年5 月19日與最大債權金
    融機構協商債務清償方案成立，則有上揭銀行於98年8 月10
    日提出之陳報狀暨協商資料乙份在卷可稽，是聲請人之房屋
    貸款既前於協商成立，嗣後其與金融機構進行及成立債務協
    商時，就需負擔房屋貸款乙情自屬協商當時所得預見之事實
    ，聲請人既仍願成立協商，縱認協商條件過苛致無法維持基
    本生活，亦難謂不可歸責於聲請人，詎聲請人竟以此為由，
    以需額外負擔房屋貸款，為有不可歸責於己之情事發生，致
    履行原協商條件顯有重大困難，而欲聲請更生云云，自屬有
    誤。次查，聲請人自始陳稱獨自扶養母親、全家靠聲請人一
    人的收入維生等語，惟就其所提出母親許婉婷之郵局、農會
    、台中銀行存摺及配偶陳敏惠之郵局存摺明細觀之，許婉婷
    除於台中銀行不定期有「NOAHIR…」匯入高額款項外，聲請
    人的弟弟林興源、妹妹林宸蓮亦不定期匯款至許婉婷之郵局
    帳戶，另陳敏惠自98年5 月起每月領有26,500之「薪資」等
    情，均有上揭存摺明細影本在卷可稽，聲請人所述顯然與事
    實不符，已難採信。尤其，聲請人與配偶陳敏惠及長子林達
    勝名下仍有購買商業保險，並由陳敏惠、林達勝所有之郵局
    帳戶扣款等情，亦有其提出之南山人壽保險資料數份，及陳
    敏惠、林達勝郵局存摺明細等件影本附卷可參，是聲請人既
    能負擔商業保險費用，猶仍陳稱：無法維持生活，履行原協
    商條件顯有重大困難等語，亦非可採。職故，聲請人既未舉
    證證明其於協商成立後有何經濟狀況重大變更，或發生不可
    歸責於己之事由，致履行協商顯有重大困難之情事，且該要
    件之欠缺又屬無從補正，則其聲請更生自屬無據，依前揭規
    定，自應駁回其更生之聲請，爰裁定如主文。又其聲請保全
    處分，亦失所附麗，應併予駁回。
中    華    民    國    98    年    8     月    26    日
                  民事第一庭    法      官  黃瑞井
上為正本係照原本作成
如不服本裁定，應於裁定送達後10日內，以書狀向本院提出抗告
，並繳納抗告費新臺幣1千元
中    華    民    國    98    年    8     月    26    日
                                書  記  官  林美鳳


司法院資訊處製作；財團法人民間司法改革基金會備份。
